【裁判字號】    98,交聲,52
【裁判日期】    980601
【裁判案由】    聲明異議
【裁判全文】
臺灣彰化地方法院交通事件裁定        98年度交聲字第52號
移送機關即
原處分機關  交通部公路總局臺中區監理所彰化監理站
異  議  人
即受處分人  建元醫院
代  表  人  甲○○
上列受處分人因違反道路交通管理處罰條例案件，對於交通部公
路總局臺中區監理所彰化監理站民國97年12月29日所為裁決處分
（原處分案號：彰監四字第裁64-ZGC073117號），聲明異議，本
院裁定如下：
    主  文
原處分撤銷。
    理  由
一、原處分機關以：異議人即受處分人建元醫院所有之車牌號碼
    9780-HR號自用小客車，於民國97年11月6日上午9時54分許
    ，在國道三號公路南向186公里處，因有「速限110公里，經
    雷達測定行速為125公里，超速15公里」之違規行為，經內
    政部警政署國道公路警察局逕行舉發，乃依道路交通管理處
    罰條例第33條第1項第1款、第63條第1項第1款之規定，裁處
    異議人罰鍰新臺幣（下同）3千元，及記違規點數1點之處分
    。
二、異議意旨略以：異議人所有之上開救護車，於97年11月6日
    當天係應病患翁秋冬家屬之要求，自梧棲童綜合醫院載送病
    患翁秋冬欲轉至本院照護，途中因病患翁秋冬帶著呼吸器，
    且血壓又不穩定、血氧濃度偏低，遂在救人前提下，依規定
    開啟警示燈、蜂闖燈及大燈後高速行駛，以致於在前揭時、
    地有超速之違規行為，請念及本件係為救人之不得已行為，
    能予免罰。為此聲明異議等語。
三、按道路交通管理處罰條例第33條第1項係規定「汽車行駛於
    高速公路、快速公路或設站管制之道路，不遵使用限制、禁
    止、行車管制及管理事項之管制規則而有下列行為者，處汽
    車駕駛人新臺幣三千元以上六千元以下罰鍰」亦即本條項所
    處罰之對象為汽車駕駛人，並非汽車所有人甚明。再按「本
    條例之處罰，受舉發違反道路交通管理事件之受處罰人，認
    為受舉發之違規行為應歸責他人者，應於舉發違反道路交通
    管理事件通知單應到案日期前，檢附相關證據及應歸責人相
    關證明文件，向處罰機關告知應歸責人，處罰機關應即另行
    通知應歸責人到案依法處理，逾期未依規定辦理者，仍依本
    條例各該違反條款規定處罰。」道路交通管理處罰條例第85
    條第1項亦規定甚詳。查，異議人於接獲本件舉發後，曾於
    到案日期（97年12月19日）前之97年12月9日，檢具記載「
    司機謝肇昌」之救護車派車單影本，向原處分機關陳述被舉
    發當日以救護車欲載送病患到醫院之情節，有原處分機關98
    年5月19日中監彰字第0980012021號函檢送異議人之陳述書
    及救護車派車單均影本各1份在卷可參。再查，醫院屬機構
    組織，本身非如自然人能從事駕駛車輛之活動，此為日常生
    活之當然之理，不言自明，是異議人非系爭違規行為之駕駛
    人一節，原處分機關應知之甚明；又道路交通管理處罰條例
    第85條第1項所規定之向處罰機關告知應歸責人一事，並未
    規定告知之程式，職是應認從受處罰人之陳述意旨及所附證
    明內容，處罰機關已足資辨識何人為實際之駕駛人一情，即
    可認為符合上開規定所稱之「告知」【至於「違反道路交通
    管理事件統一裁罰基準及處理細則」第36條雖規定被處罰人
    （該細則之用語為「被通知人」，本判決為免造成混淆，統
    一以「被處罰人」稱之）尚須「檢附通知應歸責人之證明文
    件」，惟此一要求，已逾越上開母法所規定「告知」之範圍
    ，有課加人民法律上所無之義務；再者，該細則並未規定被
    處罰人未通知應歸責人時，即不生「告知」之效力，故本院
    認被處罰人只須履行道路交通管理處罰條例第85條第1項規
    定之義務即可。】而本件從原處分機關明知異議人「建元醫
    院」不可能為駕駛人，且異議人所檢附之救護車派車單，其
    上亦已載明「司機謝肇昌」，對負責公路交通監理業務之原
    處分機關而言，應已足以辨識並認定系爭違規行為之駕駛人
    即為「司機謝肇昌」，至於該違規駕駛行為，可否歸責於駕
    駛人謝肇昌，亦即駕駛人謝肇昌於前揭時、地駕駛上開車輛
    ，是否有道路交通安全規則第93條第2項（即消防車、救護
    車、警備車及工程救險車執行任務時，得不受行車速度之限
    制，且於開啟警示燈及警鳴器執行緊急任務時，得不受標誌
    、標線及號誌指示之限制。）、高速公路交通管制規則第5
    條（即汽車行駛高速公路應依速限標誌指示；在高速公路上
    執行任務之救護車，其行車速率不受前項規定之限制，但應
    依規定裝置明顯警示標誌。）所規定之免責事由？則事證未
    明，有待原處分機關詳為調查。是本件既然可認異議人已依
    規定在到案日期前，向原處分機關告知實際駕駛人，則對上
    開違規行為責任，可否遽而轉嫁於異議人？顯有疑義。原處
    分機關未審酌及此，遽依道路交通管理處罰條例第33條第1
    項第1款規定，裁罰異議人，於法尚有未洽。異議意旨雖未
    就此為異議，但原處分既有上開可議之處，本院自應將原處
    分撤銷，由原處分機關本於權責，詳為調查究明後，另為妥
    適之處理。
四、據上論斷，應依道路交通管理處罰條例第87條第2項、道路
    交通案件處理辦法第20條前段，裁定如主文。
中    華    民    國    98    年     6    月    1     日
                  交通法庭    法  官  陳銘壎
以上正本證明與原本無異
如不服本裁定，應於裁定送達後五日內向本院提出抗告狀 (須附
繕本 )。
中    華    民    國    98    年     6    月    1     日
                              書記官  楊筱惠


司法院資訊處製作；財團法人民間司法改革基金會備份。
